臺灣高等法院刑事裁定
110年度聲字第2300號
聲  請  人  李〇鴻  （真實姓名年籍詳卷）
            蕭〇蓉  （真實姓名年籍詳卷）
上列聲請人因過失致死案件（中華民國110年5月4日，110年度上
訴字第97號）聲請交付法庭錄音、錄影光碟，本院裁定如下：
    主  文
聲請駁回。                                             
    理  由
一、聲請意旨略以：被告廖筱萍涉犯過失致死案件，聲請人為確
    認本案之審理過程是否有遵循刑事訴訟法第455條之38以下
    關於被害人訴訟參與之訴訟權益，爰聲請交付民國110年3月
    16日及同年4月20日開庭期日之法庭錄音、錄影光碟云云。
二、按當事人及依法得聲請閱覽卷宗之人，因主張或維護其法律
    上利益，得於開庭翌日起至裁判確定後6個月內，繳納費用
    聲請法院許可交付法庭錄音或錄影內容；聲請交付法庭錄音
    或錄影內容時，應敘明理由，由法院為許可與否之裁定；法
    院受理前項聲請，如認符合聲請要件，並在聲請期間內提出
    ，且就所主張或維護法律上之利益已敘明者，除法令另有排
    除規定外，應予許可，法院組織法第90條之1、法庭錄音錄
    影及其利用保存辦法第8條第1項、第2項分別定有明文；又
    刑事訴訟法所稱當事人者，謂檢察官、自訴人及被告，此為
    刑事訴訟法第3條所明定，並不包括「告訴人」；另刑事訴
    訟法第33條第1項有關辯護人於審判中得檢閱卷宗及證物，
    並得抄錄或攝影之規定，依同法第38條、第271條之1、第45
    5條之21規定，於被告或自訴人之代理人、具有律師身分之
    告訴代理人、沒收程序參與人之代理人，始有準用之明文。
    又訴訟參與人（依法定程式參與本案訴訟之犯罪被害人）之
    代理人於審判中得檢閱卷宗及證物並得抄錄、重製或攝影。
    但代理人為非律師者，於審判中對於卷宗及證物不得檢閱、
    抄錄、重製或攝影；無代理人或代理人為非律師之訴訟參與
    人於審判中得預納費用請求付與卷宗及證物之影本，刑事訴
    訟法第455條之42第1項、第2項前段定有明文。據此，得聲
    請交付法庭錄音或錄影內容者，限於檢察官、辯護人、被告
    或自訴人及代理人、以律師為告訴代理人、沒收程序參與人
    之代理人、訴訟參與人及其代理人，並不及於告訴人或訴訟
    參與人「本人」，用意在於憑藉專門職業人員的執
    業倫理素養與遵守，以擔保卷證的完整性（最高法院105年
    台抗字第1025號裁定意旨參照）。
三、經查：聲請人李〇鴻、蕭〇蓉雖聲請交付本院110年度上訴字
    第97號過失致死案件，於110年3月16日及同年4月20日開庭
    之法庭錄音、錄影光碟，然聲請人僅係上開案件之告訴人、
    訴訟參與人，此有本案歷次筆錄及訴訟參與聲請狀在卷可憑
    。再者，刑事訴訟法並無告訴人、訴訟參與人得聲請閱覽卷
    宗之準用規定，則聲請人即非依法得聲請閱覽卷宗之人，尚
    不具聲請交付法庭錄音之資格，其等聲請交付上揭期日開庭
    之法庭錄音、錄影光碟，於法自有未合，應予駁回。
據上論斷，應依刑事訴訟法第220條，裁定如主文。
中　　華　　民　　國　　110 　年　　6 　　月　　3 　　日
                  刑事第二十庭  審判長法　官  王復生
　　　　　　　　　　　　　　　　　　　法　官  遲中慧
　　　　　　　　　　　　　　　　　　　法　官  蕭世昌
以上正本證明與原本無異。
如不服本裁定，應於收受送達後五日內向本院提出抗告狀。
                                      書記官  吳建甫
中　　華　　民　　國　　110 　年　　6 　　月　　3 　　日